【裁判字號】    89,易,1251
【裁判日期】    890804
【裁判案由】    詐欺
【裁判全文】
臺灣臺北地方法院刑事判決                        八十九年度易字第一二五一號
    公  訴  人  臺灣臺北地方法院檢察署檢察官
    被      告  乙○○
右列被告因詐欺案件，經檢察官提起公訴（八十八年度偵緝字第一三一六號），本院
判決如左：
    主      文
乙○○意圖為自己不法之所有，以詐術使人將本人之物交付，處有期徒刑參月。
    事      實
一、緣乙○○本在台北市○○路開設大紹汽車商行，因該址房屋即將拆除，乃搬遷至
    台北市○○區○○路一００號一樓其友甲○○所經營之力新汽車修理廠，與甲○○在同一地址經營，乙○○並自民國八十七年十一月十八日起與上海商業儲蓄銀
    行股份有限公司（以下稱上海銀行）簽約，使其所經營之汽車商行成為該銀行之
    信用卡特約商店，上海商銀並裝設信用卡刷卡機一台在乙○○所經營之汽車商行
    內，該刷卡機之使用只要乙○○刷過消費者之信用卡並按下交易完成之結帳鍵，
    嗣再經過電子傳送之請款方式，上海銀行之電腦主機即會將每筆簽帳金額扣除百
    分之二點五之手續費後，將消費者所簽帳金額直接撥入乙○○設於該銀行之帳戶
    內，乙○○無庸另將消費者之簽帳單寄至該銀行即可領得款項，惟刷卡時如有操
    作錯誤發生，可立即按下取消交易鍵取消交易或打電話至該銀行取消。八十八年
    一月二十一日下午五時三十分許，甲○○之客戶丙○○欲使用華南銀行所核發之
    ＶＩＳＡ信用卡支付汽車修理費用新台幣（以下同）一千五百元，因甲○○之修
    理廠內無信用卡刷卡機，甲○○遂使用乙○○經營汽車商行內該部由上海銀行裝
    設之刷卡機，因甲○○操作錯誤，誤將丙○○之消費金額輸入為十五萬元，甲○○見狀乃停止繼續操作該部刷卡機，因當時乙○○不在商行內，甲○○又不懂如
    何取消該筆錯誤之交易，丙○○遂將其信用卡取回，並交付現金一千五百元予甲○○後先行離去，嗣乙○○返回該商行，經甲○○告知上情，並要其取消此筆交
    易，乙○○見甲○○輸入之金額為十五萬元，因當時其為地下錢莊逼款甚急且另
    有貨款必需支付，竟萌為自己不法所有之犯意，明知該筆交易業經取消，竟仍以
    在該刷卡機上按下交易完成結帳鍵之詐術施用方式，使上海銀行陷於錯誤而誤認
    該筆交易已經完成，乙○○並向甲○○佯稱交易已經取消，甲○○不疑有他即逕
    自離去，而上海銀行乃依前述方式於扣除該筆交易之手續費三千七百五十元後，
    於八十八年一月二十五日將十四萬六千二百五十元撥入乙○○設於該銀行之帳戶
    ，乙○○詐欺取財之犯行遂因此得手，嗣乙○○即提領該筆款項用以支付應付予
    地下錢莊之債務及其他應付貨款。迨於八十八年二月間華南銀行通知丙○○應付
    該筆簽帳款十五萬元，經丙○○向華南銀行申訴，始知上情，且華南銀行於八十
    八年二月三日透過財團法人聯合信用卡中心（以下稱聯合信用卡中心）向上海銀
    行執行扣款，使身為收單銀行之上海銀行因此受有十五萬元之損害。
二、案經台北市政府警察局中正第二分局移送台灣台北地方法院檢察署檢察官偵查起
    訴。
    理      由
一、訊據被告固不否認其為大紹汽車商行之負責人，該商行與甲○○所經營之汽車修
    理廠在前述西藏路同一地址營業，其並為上海銀行之信用卡特約商店及有於前述
    時地因甲○○告知在其持有之刷卡機輸入交易金額錯誤，而請其取消該筆交易，
    嗣上海銀行於扣除手續費後有將其餘簽帳金額撥付入其帳戶，其並自該帳戶提領
    現金用以支付應付地下錢莊之債務及該商行應付之貨款等事實，核與甲○○於警
    訊及於本院調查時就其所經營之汽車修理廠與被告所經營之汽車商行在同一地址
    營業及其有因輸入金額錯誤，而請被告取消交易部分所為供述之情節相符，並有
    大紹汽車商行為上海銀行之信用特約商店之基本資料表、上海銀行於扣除該筆十
    五萬元交易之百分之二點五手續費三千七百五十元後，於八十八年一月二十五日
    將其餘之簽帳金額撥付入被告設於該銀行帳戶之商店往來對帳單可稽（偵字卷內
    參照，其中就該張對帳單，因尚有被告向該銀行另筆請款一萬二千元，此筆金額
    應扣手續費為三百元，故二筆請款合計應扣之手續費為四千零五十元，應於此敘
    明），惟矢口否認有任何詐欺取財之犯行，辯稱：甲○○叫我按取消鍵，結果我
    按到交易完成鍵，我又不會取消，所以才徵得甲○○之同意，說等銀行撥款下來
    ，再把錢還給持卡人云云，至被告之選任辯護人其辯護意旨則略以：被告並沒有
    詐欺等語，惟查：
  （一）上海銀行裝設於被告所經營之汽車商行內之信用卡刷卡機，只要被告在刷卡
        機上按下交易完成之結帳鍵，嗣再經過電子傳送之請款方式，上海銀行之電
        腦主機即會將每筆簽帳金額扣除百分之二點五之手續費後，將消費者所簽帳
        金額直接撥入被告設於該銀行之帳戶內，被告無庸另將消費者之簽帳單寄至
        該銀行即可領得款項，惟刷卡時如有操作錯誤發生，可立即按下取消交易鍵
        取消交易或打電話至該銀行取消，此有上海銀行之函文一紙及上海銀行信用
        卡特約商店合約書附卷可稽（偵緝字卷第四二頁及本院八十九年度附民字第
        三四六號卷內參照），並經上海銀行之信用卡中心職員丁○○於本院八十九
        年六月三十日調查時供述明確（當日訊問筆錄參照），另丁○○於本院上開
        期日調查時供稱：被告當負責人的大紹汽車商行是在八十七年十一月十八日
        跟我們銀行簽約成為特約商店，在簽約時我們的行員會教導特約商店如何使
        用刷卡機，本件是發生在八十八年一月二十一日，如果有交易要取消，被告
        應該會使用，因為機器上的取消交易鍵非常明顯，縱使被告不會按鍵取消，
        也可以打電話到銀行取消，而且銀行會受理（當日訊問筆錄參照），則由上
        開證據資料而觀，被告簽約身為上海銀行之信用卡特約商店時間已有二個月
        ，被告應不可能不會操作取消交易之程序，縱被告不會以刷卡機之上之取消
        交易鍵為交易之取消，如其並無不法所有之意圖，難道不會打電話向銀行取
        消是筆交易？而正係被告有為自己不法所有之意圖，其方捨打電話至銀行取
        消交易之途而不為，足徵被告辯稱其不會取消交易乙節，難認與事實相符，
        反而更得徵被告係故意不去執行取消交易之動作，而使其詐欺取財之犯行得
        以順利遂行。
  （二）次查甲○○自警訊伊始，至檢察官偵查及於本院調查中均係供稱其並未同意
        被告所辯稱等銀行撥下十五萬元再還給持卡人，反而均前後一致的供稱其請
        被告取消交易後，被告就跟他說已經好了（偵字卷內之警訊筆錄、偵緝字卷
        第三二頁訊問筆錄及本院八十九年六月三十日訊問筆錄參照），而丙○○於
        本院八十九年六月三十日調查時供稱因為甲○○把金額輸入錯誤，其改用現
        金支付並將信用卡取回後即先行離去，其間並未看到被告（當日訊問筆錄參
        照），易言之，丙○○於將其信用卡取回，並支付一千五百元予甲○○後即
        自汽車修理廠離去，顯然被告辯稱其因不會操作取消交易之程序，乃徵得甲○○同意於銀行撥付該十五萬元後，再由其領出返還持卡人丙○○乙節，持
        卡人丙○○並不在現場，則持卡人丙○○既不在現場，甲○○焉有可能代表
        持卡人丙○○為上開同意？且退萬步言之，縱或甲○○有如被告所言已經為
        上開同意，被告又無法說明其與甲○○有無約定需於何時將領得之銀行撥付
        簽帳款交付？甲○○要如何去保障丙○○一定可以領到該筆簽帳款之權益？
        等重要內容，何能令人置信甲○○有如被告所辯稱已經為上開同意，被告辯
        解之顯然違背經驗法則可見於一斑！則由甲○○及丙○○上開供述以觀，應
        係甲○○已告知被告請其取消輸入金額錯誤之是筆交易，因被告需錢恐急，
        方趁機按下交易完成結帳鍵，再對甲○○佯稱已取消交易，方與事實相符。
  （三）甲○○如前所述已明確告訴被告請被告取消輸入錯誤之金額，而取消是筆交
        易，詎被告竟仍按下交易完成結帳鍵，而使上海銀行無法得知該筆交易事實
        上已經取消，致陷於錯誤誤認該筆交易業已完成，而將簽帳金額扣除手續費
        後撥付予被告，嗣因丙○○向華南銀行提出申訴，由華南銀行透過財團法人
        聯合信用卡中心向上海銀行執行扣款，使身為收單銀行之上海銀行因此受有
        十五萬元之損害，亦有上海銀行函覆檢察官所檢附之聯合信用卡中心信用卡
        國內消費ＣＨＡＲＧＥＢＡＣＫ申請表及丙○○之申訴書可稽（偵緝字卷第
        四四頁至第四六頁參照），被告對上海銀行施用詐術使上海銀行陷於錯誤，
        而為一定財產處分行為，並因聯合信用卡中心嗣後對上海銀行執行扣款，而
        使上海銀行受有損害之詐欺取財事證甚為明確。
    綜上所述，被告及選任辯護人所辯各節均無足採，本件事證明確，被告之犯行堪
    以認定。
二、核被告乙○○所為係犯刑法第三百三十九條第一項之詐欺取財罪。爰審酌被告之
    犯罪動機、手段、目的、智識程度及與被害人上海銀行業已成立和解，願分期償
    還上海銀行其詐欺所得金額（本院八十九年度附民字第三四六號和解筆錄參照）
    暨其犯後態度等一切情狀，量處如主文所示之刑。
據上論斷，應依刑事訴訟法第二百九十九條第一項前段，刑法第三百三十九條第一項
，罰金罰鍰提高標準條例第一條前段，判決如主文。
本案經檢察官楊榮宗到庭執行職務。
中      華      民      國      八十九      年     八     月     四     日
                                  臺灣臺北地方法院刑事第三庭
                                        法    官  葉  建  廷
右正本證明與原本無異。
如不服本判決，應於判決送達後十日內，向本院提出上訴狀。
                                        書 記 官  許  婉  如
中      華      民      國      八十九      年     八     月     七     日
附錄本案論罪科刑所依據之法條全文：
刑法第三百三十九條
一意圖為自己或第三人不法之所有，以詐術使人將本人或第三人之物交付者，處五年
  以下有期徒刑、拘役或科或併科一千元以下罰金。
二以前項方法得財產上不法之利益或使第三人得之者亦同。
三前二項之未遂犯罰之。


司法院資訊處製作；財團法人民間司法改革基金會備份。
